臺灣高雄地方法院民事判決　　　　　　100年度重訴字第157號
原　　　告　台灣糖業股份有限公司
法定代理人　胡懋麟
訴訟代理人　阮文泉律師
被　　　告　李梅玲
　　　　　　孫敘奎
上列當事人間請求拆屋還地等事件，本院於民國100 年11月10日
言詞辯論終結，判決如下：
  主  文
被告李梅玲應將高雄市○○區○○段第三五九地號土地上如附圖
所示B 、C 部分之建物拆除，並將該部分土地返還予原告。
被告李梅玲應給付原告新台幣伍萬貳仟佰貳拾玖元，及自民國
九十九年十二月二十七日起至清償日止，按週年利率百分之五計
算之利息，暨自民國九十九年十一月五日起至返還如附圖所示B
、C 部分土地之日止，按月給付原告新台幣捌佰零柒元。
被告孫敘奎應將高雄市○○區○○段第三五九地號土地上如附圖
所示A 部分之建物拆除，並將該部分土地返還予原告。
被告孫敘奎應給付原告新台幣伍萬貳仟壹佰捌拾伍元，及自民國
九十九年十二月四日起至清償日止，按週年利率百分之五計算之
利息，暨自民國九十九年十一月五日起至返還如附圖所示A 部分
土地之日止，按月給付原告新台幣捌佰零伍元。
原告其餘之訴駁回。
訴訟費用由被告李梅玲、孫敘奎各自負擔二分之一。
本判決第一項於原告以新台幣伍拾壹萬柒仟陸佰元供擔保後得假
執行。但被告李梅玲以新台幣壹佰伍拾伍萬貳仟捌佰元預供擔保
後，得免為假執行。
本判決第二項於原告以新台幣壹萬柒仟肆佰肆拾參元供擔保後得
假執行。但被告李梅玲以新台幣伍萬貳仟佰貳拾玖元預供擔保
後，得免為假執行。
本判決第三項於原告以新台幣伍拾壹萬陸仟貳佰元供擔保後得假
執行。但被告孫敘奎以新台幣壹佰伍拾肆萬捌仟陸佰元預供擔保
後，得免為假執行。
本判決第四項於原告以新台幣壹萬柒仟參佰玖拾伍元供擔保後得
假執行。但被告匡奕耀以新台幣伍萬貳仟壹佰捌拾伍元預供擔保
後，得免為假執行。
原告其餘假執行之聲請駁回。
  事實及理由
一、被告孫敘奎未於言詞辯論期日到場，核無民事訴訟法第386
    條所列各款情形，爰依到場原告之聲請，由其一造辯論而為
    判決。
二、原告主張：高雄市○○區○○段第359 地號土地( 下稱系爭
    土地) 為原告所有，詎被告李梅玲無權占用系爭土地如附圖
    所示B 、C 部分土地，該部分土地上門牌號碼為高雄市鳳山
    區黃埔二村東四巷131-1 號( 下稱131-1 號建物) 、131-2
    號( 下稱131-2 號建物) 之建物為被告李梅玲所有，被告孫
    敘奎無權占用如附圖所示A 部分土地，該部分土地上門牌號
    碼為高雄市鳳山區黃埔二村東四巷125-6 號建物( 下稱125-
    6 號建物) 為被告孫敘奎所有，被告無權占有上開部分土地
    ，應將坐落於該部分土地上之建物拆除，返還該部分土地予
    原告並應給付自94年11月5 日起至返還該部分土地之日止，
    相當於租金之不當得利金額，爰依民法第767 條、第179 條
    提起本件訴訟，並聲明：(一)被告李梅玲應將高雄市○○區○
    ○段359 地號如附圖所示B 、C 部分土地上之建物拆除，並
    將該部分土地返還予原告；(二)被告李梅玲應給付原告新台幣
     (下同)161,491元，及自起訴狀繕本送達翌日99年12月27日
    起至清償日止，按週年利率百分之5 計算之利息，暨自99年
    11月5 日起至返還如附圖所示B 、C 部分土地之日止，按月
    給付原告2,692 元；(三)被告孫敘奎應將高雄市○○區○○段
    359 地號如附圖所示A 部分土地上之建物拆除，並將該部分
    土地返還予原告；(四)被告孫敘奎應給付原告161,054 元，及
    自起訴狀繕本送達翌日即99年12月4 日起至清償日止，按週
    年利率百分之5 計算之利息，暨自99年11月5 日起至返還如
    附圖所示A 部分土地之日止，按月給付原告2,684 元；(五)願
    供擔保，請准宣告假執行。
三、被告李梅玲則以：其已於附圖所示B 、C 部分土地上之建物
    居住數十年，原告於此期間從未異議，致其持續支出費用整
    修房屋，希望能在有新住處後再搬遷等語置辯，並聲明：(一)
    原告之訴及假執行之聲請均駁回；(二)願供擔保免為假執行。
四、被告孫敘奎經合法送達，無正當理由未到庭，亦未提出書狀
    作何聲明或陳述。
五、兩造不爭執事項：被告李梅玲占用系爭土地如附圖所示B、C
    部分土地，該部分土地上門牌號碼為高雄市鳳山區黃埔二村
    東四巷131-1 號、131-2 號之建物為被告李梅玲所有。
六、兩造爭執事項：
  (一)被告李梅玲是否有權占有系爭土地如附圖所示B 、C 部分土
    地? 被告孫敘奎是否有權占有系爭土地如附圖所示A 部分土
    地?
  (二)原告請求相當租金之不當得利金額分別為若干？
七、得心證之理由
  (一)被告李梅玲是否有權占有系爭土地如附圖所示B 、C 部分土
    地? 被告孫敘奎是否有權占有系爭土地如附圖所示A 部分土
    地?
  1.按所有人對於無權占有或侵奪其所有物者，得請求返還之，
    對於妨害其所有權者，得請求除去之，有妨害其所有權之虞
    者，得請求防止之，民法第767 條第1 項定有明文。
  2.原告主張系爭土地為其所有，被告李梅玲無權占有系爭土地
    如附圖所示B 、C 部分土地，被告孫敘奎無權占有系爭土地
    如附圖所示A 部分土地，故被告應將該無權占有部分土地上
    之建物拆除，返還該部分予原告等語；被告李梅玲則抗辯其
    不知如附圖所示B 、C 部分之土地為原告所有等語；被告孫
    敘奎未於言詞辯論期日到庭亦未提出陳述或答辯。經查：原
    告為系爭土地之所有權人，被告李梅玲占用如附圖所示B 、
    C 部分土地，被告孫敘奎占用如附圖所示A 部分土地，為被
    告李梅玲所不爭，亦為被告孫敘奎於本院勘驗時所自陳，有
    系爭土地之土地謄本、本院勘驗筆錄、複丈成果圖可稽，被
    告占有上開部分土地未經原告同意，為無權占有該部分土地
    。又如附圖所示B 、C 部分土地上之131-1 號、131-2 號建
    物為被告李梅玲所有，有上開建物之房屋稅籍證明書為證，
    復為被告李梅玲所不爭執，被告孫敘奎於本院勘驗時自陳如
    附圖所示A 部分土地上之125-6 號建物係其於82年間購入，
    為其所有，該房屋之房屋稅納稅義務人亦為被告孫敘奎，有
    本院勘驗筆錄、房屋稅籍證明可按，是以坐落於如附圖所示
    B 、C 部分土地上之13 1- 1 號、131-2 號建物為被告李梅
    玲所有，坐落於如附圖所示A 部分土地上125-6 號建物為被
    告孫敘奎所有，被告對前開建物有處分權，被告李梅玲無權
    占有系爭土地如附圖所示B 、C 部分土地，被告孫敘奎無權
    占有系爭土地如附圖所示A 部分土地，則原告請求被告李梅
    玲拆除系爭土地上如附圖所示B 、C 部分土地上131-1 號及
    131-2 號建物，請求被告孫敘奎拆除如附圖所示A 部分土地
    上之125-6 號建物，並將上開無權占有部分土地返還予原告
    ，為有理由，應予准許。
  (二)原告請求相當租金之不當得利金額分別為若干？
  1.按無法律上之原因而受利益，致他人受損害者，應返還其利
    益，民法第179 條分別定有明文。次按無權占有他人之不動
    產，可能獲得相當於租金之利益，並致所有權人受有相當於
    租金之損害，為社會通常之觀念。又按基地租金，以不超過
    土地總價額年息百分之10為限；土地法第79條所謂土地總價
    額，為法定地價，土地所有人依本法申報之地價，為法定地
    價，土地法第97條第1 項、第105 條、第148 條、土地法施
    行法第25條亦分別定有明文。末按基地租金之數額，除以基
    地申報地價為基礎外，尚須斟酌基地之位置，工商業繁榮之
    程度，承租人利用基地之經濟價值及所受利益等項，並與鄰
    地租金相比較，以為決定，並非必達申報總地價年息百分之
    10最高額，有最高法院68年台上字第3071號判例可參。
  2.原告主張被告應按占用面積，以系爭土地申報地價年息百分
    之10計算，給付自94年11月5 日起至交還土地之日止相當於
    租金之不當得利等語。經查：被告李梅玲於94年11月5 日前
    已占有系爭土地如附圖所示B 、C 部分土地為兩造所不爭執
    ，被告孫敘奎自陳其於82年間購入坐落於如附圖所示A 部分
    土上之125-6 號房屋並居住使用至今，可見被告孫敘奎自82
    年起即占有系爭土地如附圖所示A 部分土地，被告李梅玲無
    權占有系爭土地如附圖所示B 、C 部分土地，被告孫敘奎無
    權占有系爭土地如附圖所示A 部分土地，已如前述，故原告
    請求被告給付自94年11月5 日起至交還上開無權占有之土地
    之日止相當於租金之不當得利，洵屬有據。系爭土地位於高
    雄市鳳山區，未鄰近捷運站、商家，生活機能不佳等情，業
    經本院勘驗在卷，本院斟酌系爭土地之開發現況、地處位置
    、工商業繁榮程度、社會經濟狀況暨被告利用該地所受利益
    應非鉅等情，認原告就系爭土地請求依法定租金之以土地申
    報地價年息百分之10計算其相當於租金之不當利得尚屬過高
    ，應以百分之3 計算較為適當。又系爭土地93年、96年申報
    地價均為每平方公尺4,480 元，99年為每平方公尺4,160 元
    ，有卷附土地登記第二類謄本在卷可考，據此計算自94年11
    月5 日起至本件訴訟繫屬之日即99年11月4 日止，被告李梅
    玲應給付原告相當於租金不當得利之金額為52,329元【計算
    式：（B 、C 部分面積共77.64 平方公尺×93、96年度申報
    地價4,480 元×年息百分之3 ×4 年1 個月又26日）＋(B、
    C 部分面積共77.64 平方公尺×99年度申報地價4,160 元×
    年息百分之3 ×11個月又4 日) ＝52,329元，元以下4 捨5
    入】；被告孫敘奎應給付原告相當於租金不當得利之金額為
    52,185元【計算式：（A 部分面積77 .43平方公尺×93、96
    年度申報地價4,480 元×年息百分之3 ×4 年1 月又26日)
    ＋(A部分面積77 .43平方公尺×99年度申報地價4,160 元×
    年息百分之3 ×11個月又4 日) ＝52,185元，元以下4 捨5
    入】，自本件訴訟繫屬翌日即99年11月5 日起至無權占用部
    分土地之日止，被告李梅玲按月應給付原告807 元【計算式
    ：B 、C 部分面積共77.64 平方公尺×99年度申報地價4,16
    0 元×年息百分之3 ÷12個月＝807 元，元以下4 捨5 入】
    ；被告孫敘奎應按月給付原告805 元【計算式：A 部分面積
    77 .43平方公尺×99年度申報地價4,160 元×年息百分之3
    ÷12個月＝805 元，元以下4 捨5 入】逾此部分之請求不予
    准許。
八、從而，原告依民法第767 條、179 條請求被告李梅玲將如附
    圖所示B 、C 部分土地上之建物拆除，返還該占用部分土地
    予原告，並給付原告52,329元，及自起訴狀繕本送達之翌日
    起至清償日止，按週年利率百分之5 計算之利息，暨自99年
    11月5 日起至拆除上開地上物返還系爭土地之日為止，按月
    給付原告807 元；請求被告孫敘奎將如附圖所示A 部分土地
    上之建物拆除，返還該占用部分土地予原告，並給付原告52
    ,185元及自起訴狀繕本送達之翌日起至清償日止，按週年利
    率百分之5 計算之利息，暨自99年11月5 日起至拆除上開地
    上物返還系爭土地之日為止，按月給付原告805 元為有理由
    ，應予准許，逾此範圍之請求，則無理由，應予駁回。
九、原告及被告李梅玲均陳明願供擔保，聲請假執行或免為假執
    行，就原告勝訴部分俱無不合，被告孫敘奎未陳明願供擔保
    ，聲請准宣告免為假執行，併依職權酌定相當擔保金額宣告
    之。至於原告敗訴部分，其假執行之聲請，亦失所附麗，應
    予駁回。
十、據上論結，本件原告之訴為一部有理由，一部無理由，爰依
    民事訴訟法第385 條第1 項前段、第79條、第390 條第2 項
    、第392條第2項，判決如主文。
中    華    民    國  100     年    11    月    17    日
                  民事第二庭審判長法  官  朱玲瑤
                                  法  官  劉傑民
                                  法  官  楊詠惠
以上正本係照原本作成。
如對本判決上訴，須於判決送達後20日內向本院提出上訴狀。如
委任律師提起上訴者，應一併繳納上訴審裁判費。
中    華    民    國  100     年    11    月    17    日
                                  書記官  吳良美